【裁判字號】    99,審救,70
【裁判日期】    990805
【裁判案由】    訴訟救助
【裁判全文】
臺灣高雄地方法院民事裁定              99年度審救字第70號
聲  請  人  甲○○
相  對  人  陽明海運股份有限公司
法定代理人  丁○○
相  對  人  乙○○
上列聲請人與相對人間請求損害賠償等事件，聲請人聲請訴訟救
助，本院裁定如下：
    主  文
准予訴訟救助。
    理  由
一、按當事人無資力支出訴訟費用者，法院應依聲請，以裁定准
    予訴訟救助。但顯無勝訴之望者，不在此限，民事訴訟法第
    107 條第1 項定有明文。次按，因職業災害所提民事訴訟，
    法院應依職業災害勞工聲請，以裁定准予訴訟救助；但顯無
    勝訴之望者，不在此限，職業災害勞工保護法第32條第1 項
    所明文。惟職業災害勞工保護法對職業災害之之定義並無明
    文規定，而依勞工安全衛生法第2 條第4 項規定，職業災害
    係謂勞工就業場所之建築物、設備、原料、材料、化學物品
    ﹑氣體﹑蒸氣﹑粉塵等或作業活動及其他職業上原因引起之
    勞工疾病、傷害、殘廢或死亡。又依行政院勞工委員會民國
    85 年1月13日（85）台勞安三字第147416號函釋內容「勞工
    於上班時間中與同事發生爭執被毆而致之傷害，該傷害如確
    因勞工執行職務，且無故意犯罪行為，而被毆所致者，應屬
    職業災害。」
二、聲請意旨略以：聲請人與相對人間請求損害賠償事件，聲請
    人因無資力支付訴訟費用，爰依職業災害勞工保護法第32條
    規定聲請訴訟救助等語。
三、經查，依聲請人民事起訴狀所述，其提起本訴係因遭相對人
    乙○○強制性交，致聲請人受有損害，請求相對人依民法第
    184 條、195 條、第188 條之規定損害賠償，依首揭法條、
    函釋，非屬職業災害。惟經本院依職權調取聲請人稅務電子
    閘門財產所得調件明細表所示，聲請人於96年度至98年度止
    ，僅有所得分別為新臺幣（下同）0 元、426,188 元、307,
    986 元，無其他不動產或較具價值之動產，應足認聲請人並
    無相當資力可繳納本件裁判費56,440元。另聲請人對相對人
    所提起之損害賠償等事件，現已由本院受理在案，亦據本院
    依職權調取99年度補字第881 號卷宗查核屬實，且依聲請人
    提出之民事起訴狀、報告、紙條等相關卷證資料所示，其以
    遭相對人乙○○強制性交，而起訴請求損害賠償，由形式審
    查並非顯無勝訴之望。從而，聲請人提起本件聲請，核與民
    事訴訟法規定之要件相符，應予准許。
四、依民事訴訟法第107 條第1 項前段，裁定如主文。
中    華    民    國    99    年    8     月    5     日
                  民事第二庭  法  官  張維君
正本證明與原本無異。
如不服本裁定應於送達後10日內向本院提出抗告狀，並繳納裁判
費新台幣1,000元。
中    華    民    國    99    年    8     月    5     日
                              書記官  賴朱梅

司法院資訊處製作；財團法人民間司法改革基金會備份。
